臺灣臺北地方法院民事判決 
110年度婚字第347號
原      告  甲○○  


訴訟代理人  林奕秀律師
被      告  乙○○  

訴訟代理人  郭子千律師
            黃上上律師
上列當事人間請求離婚事件，本院於民國111年6月9日言詞辯論
終結，判決如下：
    主      文
准原告與被告離婚。
訴訟費用由被告負擔。
    事實及理由
一、原告起訴主張意旨略以：
  ㈠兩造於民國109年8月16日登記結婚，與被告母親同住，然被
    告經常情緒起伏，對其母親惡言相向，家中氣氛因被告心情
    時好時壞，若原告為被告母親求情，被告則會遷怒原告，對
    原告人身攻擊，另被告因原告之藝人身分及工作而有不安全
    感、易疑神疑鬼，原告雖多所配合，然只要被告情緒不穩或
    生活不順，即動輒對原告指責吼罵，並在社群軟體臉書上公
    開指摘原告及原告家人。被告所指原告與男性友人至飯店房
    間談生意一事，尚有其他女性人員同行，被告慣將自己情緒
    失控行為歸咎於他人引發，不願正視自身情緒控管問題，合
    理化自己的行為，甚至曾於109年12月23日不顧場合在路邊
    對原告公開咆哮謾罵、要求原告返還首飾及婚戒，兩造間之
    關係因被告婚後情緒暴力等行為，已無從保持共同生活之圓
    滿、安全及幸福，此外，原告母親於110年6月發現罹病，原
    告為籌措醫藥費而欲出售借名登記在被告名下之房屋，卻遭
    被告百般刁難，可見兩造間已無任何互信基礎，無法共同生
    活，從而，兩造間婚姻已生重大破綻，顯可歸責於被告長期
    對原告之言語羞辱、威脅等精神虐待，爰依民法第1052條第
    2項請求判決離婚。
  ㈡並聲明：⒈准原告乙○○與被告丁○○離婚。⒉訴訟費用由被告負
    擔。
二、被告答辯意旨略以：
  ㈠被告與母親相處無礙，雖偶有摩擦，然非無禮、不孝順，亦
    否認長期對被告施以言語、精神、威脅等，反而原告多次飲
    酒後與被告起口角摩擦即憤怒離家，不願與被告溝通，兩造
    間偶發爭吵均係原告飲酒後情緒不佳，產生溝通誤會及原告
    以不當言詞挑撥情緒所致，被告仍有強烈意願維持婚姻，亦
    願意持續參與婚姻諮商，期待原告回心轉意與被告共同生活
    ，夫妻感情仍有修補復合之可能，兩造間縱因價值觀、修養
    、飲酒問題有所爭執，然考量兩造婚齡，非無磨合空間與轉
    圜餘地。另被告並非無故因原告藝人身分而疑神疑鬼，係原
    告婚後曾與男性友人於飯店房間內談生意，且對於被告事後
    詢問避重就輕、欺瞞實情，況原告應酬時常喝得爛醉，與男
    性在房間內應酬飲酒有高度危險，甚且，兩造婚姻存續期間
    ，原告與男子過從甚密，遭記者跟拍親密畫面，顯違反婚姻
    忠誠義務，致被告精神上之痛苦，破壞夫妻信任基礎，造成
    兩造婚姻之裂痕，縱假設兩造婚姻已達難以維持之程度，原
    告婚後未及半年即多次無故離家、不願與被告溝通協調，後
    與男子逾越一般通常男女間之往來分際，故原告有責程度較
    高，其依民法第1052條第2項規定訴請離婚，自非正當。
  ㈡並聲明：⒈原告之訴駁回。⒉訴訟費用由原告負擔。
三、得心證之理由：
　㈠按有民法第1052條第1項以外之重大事由，難以維持婚姻者，
    夫妻之一方得請求離婚，但其事由應由夫妻之一方負責者，
    僅他方得請求離婚，民法第1052條第2項定有明文。又所謂
    有前項以外之重大事由，難以維持婚姻者，乃抽象的、概括
    的離婚事由，係民法親屬編74年修正時，為因應實際需要，
    參酌各國立法例，導入破綻主義思想所增設，其目的在使夫
    妻請求裁判離婚之事由較富彈性，但其事由應由夫妻一方負
    責者，僅他方得請求離婚，是其所採者為消極破綻主義精神
    ，而非積極破綻主義，因此，若夫妻雙方均為有責時，則應
    衡量比較雙方之有責程度，而許責任較輕之一方向應負主要
    責任之他方請求離婚，如雙方之有責程度相同，則雙方均得
    請求離婚，以符公平，且符合民法第1052條第2項規定之立
    法目的（最高法院94年台上字第2059號、95年度台上字第14
    50號判決要旨參照）。是對於家庭生活之美滿幸福，有妨礙
    之情形，即得認其與此之所謂難以維持婚姻之重大事由相當
    （同院79年度台上字第1040號判決參照）。至於是否有難以
    維持婚姻之重大事由，判斷標準為婚姻是否已生破綻而無回
    復之希望，此不可由原告已喪失維持婚姻意欲之主觀面加以
    認定，而應依客觀的標準，即難以維持婚姻之事實，是否已
    達於倘處於同一境況，任何人均將喪失維持婚姻希望之程度
    以決之（同院87年度台上字第1304號判決參照）。又婚姻係
    以共同生活為目的，夫妻雙方應以誠摯互信為基礎，相互扶
    持、尊重與諒解，共同建立和諧美滿幸福之家庭，倘雙方因
    理念或行為上之重大差異，雙方誠摰互信之感情基礎，已經
    不復存在，依一般人之生活經驗，顯然難期修復，雙方共同
    生活的婚姻目的已經不能達成，應可認係民法第1052條第2
    項所定難以維持婚姻之重大事由，並准許夫妻雙方為離婚之
    請求，否則，勉強維持婚姻之形式，反而會對雙方各自追求
    幸福生活之機會造成不必要之限制。
  ㈡原告主張兩造於109年8月16日登記結婚，兩造婚後與被告母
    親同住，而兩造均屬公眾人物，有兩造戶籍資料、媒體網路
    報導內容截圖在卷可稽，兩造對此均不爭執，堪認此部分之
    事實屬實。
　㈢而原告主張被告在家對其母惡言相向、動輒對原告指責吼罵
    ，並多次在社群軟體臉書上公開指摘原告及原告家人等行為
    而致兩造婚姻發生重大破綻且可歸責被告，被告則以前詞置
    辯，經查：
　⒈原告主張兩造居住在木柵住處時，被告在家中任意謾罵其母
    ，家中氣氛因被告心情起伏而致原告終日惶惶不安等語，業
    據原告提出110年2月22日兩造對話截圖為佐，其上兩造訊息
    內容載有「老公，心態可以調整一下嗎？跟你媽的相處的方
    式不要又回到以前一樣」等語句，被告亦對此回應「可以；
    謝謝提醒；老婆，對不起，我自己會調整；對不起，我自己
    的問題」等語（卷一第143、145頁），參以卷附被告微信留
    言亦自承「雖然我的口氣不好，我講話的內容，跟我媽吵的
    時候，或者是怎麼樣」等語（卷一第157頁），而被告並不
    否認上開訊息截圖及錄音內容之形式真正，是依上開兩造對
    話可知，被告與其母相處過程中，確有常生口角之情。雖被
    告提出與其母聚餐照片並陳稱其非不孝順之人，或會因小事
    而情緒失控對其母發脾氣之人等語（卷一第350頁），然原
    告係因被告動輒對其母大小聲致生精神壓力，與被告主觀上
    認其是否孝順並無關聯，此觀證人甲○○於本院證稱：記得是
    張小姐及黃先生之間有一些衝突，印象所及，張小姐對於黃
    先生及其母親的相處會不禮貌，會大小聲，張小姐對這部分
    很不以為然，對黃先生有很大的憤怒等語自明（卷一第336
    頁），況被告僅因拿取衣物之生活瑣事即與其母發生爭吵（
    卷一第350頁），堪認原告身處其中，因被告情緒起伏而生
    有精神壓力，非屬無稽，是原告此部分之主張，堪值採信。
　⒉原告主張被告多次辱罵原告及原告家人，並於109年11月間接
    獲被告以微信留言辱罵原告乙節，業據原告提出被告以微信
    軟體留言錄音光碟暨譯文在卷可佐，而被告並不否認上開錄
    音內容之形式真正（被告係否認實質證據力，卷二第190頁
    ），然辯稱：該次語音檔係被告欲向原告澄清被告並非每天
    跟母親有爭吵、原告給被告感覺財大氣粗、原告時常將被告
    缺點放大卻對原告家人待以不同標準、原告對被告建議嗤之
    以鼻而不願採納、原告從未體諒被告經濟狀況並不願協助被
    告、被告向原告表明如果願意，希望原告回家讓彼此好好溝
    通、原告飲酒後口無遮攔曾在眾多友人面前數落被告而踐踏
    被告自尊、被告請原告自我反省是否因飲酒而致懷孕問題、
    原告不敢向醫生承認有飲酒習慣並於就醫後依然故我等語（
    卷一第353頁），然觀上開錄音譯文，被告對原告稱：妳有
    沒有想想你幾歲了？妳41歲。是誰的問題呢？我講很難聽話
    嗎？我狂射、猛射要不妳去給別人射、妳看看妳會不會懷孕
    等語句，顯非屬理性表達意見之語句，就斯時未能順利受孕
    之原告來說，實屬羞辱之詞。原告復主張：被告於109年12
    月間，兩造與友人餐敘後發生口角，被告竟拉扯原告，要求
    原告將被告所贈之物返還乙情，亦據原告提出當日事發時之
    錄音光碟暨譯文為證，被告亦自承係兩造對話內容（卷一第
    341），而觀上開錄音譯文所載，被告於當日確有情緒失控
    並怒罵原告稱：「妳對我說謊、妳對我說謊，髒話比謊話乾
    淨一千倍，妳懂嗎，妳對我說謊，妳去晶華幹嘛、去晶華幹
    嘛、妳去晶華幹嘛；講工作幹嘛，幹嘛到1001房，妳幹嘛騙
    人、妳幹嘛騙人，妳不用講嘛，妳就說謊嘛，還妳自由，妳
    可以嫁更好的人，妳可以嫁、妳可以住信義區；想辦法住信
    義區啦，我講實在話就是這樣子，我沒辦法住信義區啦，妳
    去信義區啦；另外一件事情啦，妳也不用去上什麼課啦；我
    為什麼說我不用上課，第一個是我覺得說我不需要花那個錢
    啦，我沒那個錢啦；妳還我錢嘛，妳還我錢嘛；（張：我為
    什麼要）妳還我錢啊，幹嘛，妳很會算喔，妳覺得這東西賣
    了沒有錢是不是；（張：不是，這你當初送我，我為什麼要
    ）那你還我啊，那你還我錢就好；（張：我不要啊）你幹嘛
    不要？你還我錢就好啦（張：這是你的東西，我還你什麼錢
    ，我東西都還給你啊）妳不用啊，你還我錢就好，全部拿去
    啊、妳全部拿去啊；（張：妳送人家東西還跟人家要錢）我
    幹嘛不行拿；不要，先去銀行，妳匯兩百萬，妳匯兩百萬，
    妳匯兩百萬；（張：不要，我為什麼要匯兩百萬）可以啊，
    東西全扒走好啦；這個拆，找個螺絲起子拆，衣服拆，全部
    拆拆光、全部拆拆光，可以啊；她有兩百萬，她有兩百萬就
    不拿出來嘛，對不對」等語（卷一第301-305頁），觀之上
    開對話，被告於過程中，甚表明欲持螺絲起子強脫原告所配
    戴之戒指等飾品之意圖，益見被告情緒失控之情。雖被告辯
    以：原告於婚後與男性在飯店房間內談生意，且對被告之詢
    問，避重就輕、隱瞞被告，而原告經常於應酬時喝的爛醉，
    與男性在飯店房間有高度危險等語，惟原告對此陳稱當日另
    有女性工作夥伴一同前往等語，並提出對話截圖為證（卷二
    第21頁），而就原告至晶華酒店與男性會面乙事，亦無其他
    相關佐證可認原告於當日有何違反夫妻忠誠義務之舉，是縱
    被告有所疑慮，本於夫妻互信互愛之基礎，當可理性溝通而
    非情緒失控後以挑釁語氣質問原告，致兩造互信基礎產生動
    搖。再參以被告於110年1月間所撰之悔過書自承「老婆，我
    先是對妳言語暴力，再來是金錢威脅，都讓我先思考事情發
    生的當下，我的反應是否對於過去的事情沒有放下釋懷而累
    積了憤怒、怨恨！才讓我這樣不經思考、冷靜；幾次下來可
    能讓妳沒有安全感，讓妳每天傷心難過，甚至影響妳的情緒
    ，我真的很內疚也很後悔；也因為這次的爭吵，讓我知道這
    次真的把妳傷的遍體麟傷」等語（卷一第167-175頁），堪
    信原告主張因被告經常情緒失控致原告生有精神壓力之情屬
    實，進而，原告為免兩造衝突擴大而離家暫居在外，亦非屬
    無故離家。雖被告對上開悔過書辯稱：原告變本加厲要求被
    告書寫悔過書，內容必須提及被告有對原告言語暴力、金錢
    威脅等行為，不時提醒被告好好書寫，且要求被告所撰擬之
    內容必須經過其審核，被告為與原告求和、兩造早日共同居
    住之目的，因而書立悔過書等語（卷一第354頁），然原告
    否認悔過書之內容係其引導所為（卷二第9頁），對照兩造
    關於悔過書之對話內容，並無原告要求「必須提及被告有對
    原告言語暴力、金錢威脅等行為」之語，其中，雖有原告催
    促被告書寫悔過書之語句，然觀兩造對話內容「張：寫悔過
    書。黃：是的，董事長，我今天強強滾。張：嗯，去吧，等
    你悔過書。黃：好呦，是的張董事長；黃：老婆，我被開單
    。張：要不要愛愛；悔過書，可以認真寫嗎。張：悔過書，
    請認真寫，核准／退件，狼咧。作夢，驚醒，被老虎追。黃
    ：老婆，早安，因為你一直叫我寫悔過書啊，嘿嘿，被老虎
    追，我就是屬虎的啊。張：寫完了？黃：董事長你今天好好
    笑。張：ＯＫ。黃：只能說，字體優美，文情並茂，感人肺腑
    ，千杯千杯再千杯。張：?你在說什麼？哪一個。黃：我的
    悔過書啦。張：喔，哈哈哈哈。黃：謙卑謙卑再謙卑，吼。
    張：寫完了要做到~。黃：你的幽默感退步了。張：有發毒
    誓嗎？還是？黃：請隨時提醒。張：好的。黃：沒有」等語
    ，原告並無以恫嚇或辱罵語句要求被告書寫悔過書，甚被告
    之悔過書書寫完畢後原告亦不知其內容為何（此觀原告詢問
    被告有發毒誓嗎自明），有上開對話訊息截圖在卷可憑(卷
    一第402-412頁)，堪認悔過書之內容係屬被告真意無誤。
　⒊再者，證人丙○○於本院證稱：於110年1月4日朋友聚會後，被
    告有留訊息給伊，內容提到原告如果可以給200萬元或是幾
    百萬元的話，被告願意離婚等語（卷一第274、276頁），並
    有被告與丙○○對話「如果他要離婚，拜託他給我120萬，或
    者是200萬，我給他自由」內容截圖在卷可憑（卷一第331頁
    ），雖被告主張證人丙○○111年4月12日陳報狀非屬民事訴訟
    法所定之證據方法云云（卷二第134頁），然該陳述狀係檢
    附被告與證人之訊息對話截圖，證人並非藉該狀陳述其證言
    ，而被告就證人上開所述「原告如果可以給200萬元或是幾
    百萬元的話，被告願意離婚」乙節，並無提出相關反證，佐
    以前述109年12月23日錄音內容被告不斷要求原告支付200萬
    元之情，堪認被告以無心維繫兩造婚姻關係。參以，被告於
    本院111年4月14日庭訊後，在公開之社群媒體IG上傳「爛貨
    到最高點！你的律師是智障，你是不是爛貨大家很清楚」等
    語句內容（卷二第213頁），復於111年5月10日傳送內容為
    「今天會這麼巧會在日本料理店遇到！我就是讓你知道你在
    做什麼事情，就是有很多雙眼睛在盯著你」之訊息予原告（
    卷二第161、163頁），並於111年6月2日在IG上傳「我下星
    期四又要對決~台版安柏赫德」之語句內容（卷二第165頁）
    ，被告亦不否認上開內容及訊息之形式真正（卷二第134頁
    ），綜觀上開發文及訊息內容，係屬敵對、挑釁之語句，被
    告已對原告怨懟日益加深，實與被告所陳：被告還愛著原告
    而且還想努力，實在不能接受被離婚的結果等語大相庭逕（
    卷二第138頁），且亦難認被告上開所為，係因原告飲酒後
    挑釁被告（卷二第137、185頁），實則，兩造已失互信互諒
    之基礎，原告主張兩造婚姻無法維繫之情，堪值採信。
　⒋雖被告辯稱：婚姻關係中之衝突存在非等同婚姻已破裂而無
    法維持，並陳稱109年11月5日原告返家後無故大聲咆哮、摔
    擲物品；109年12月23日用餐時，僅因細故原告即憤怒回應
    被告後逕自叫車，後至續攤酒吧門口，原告仍氣憤難耐；11
    0年1月6日原告飲酒後參加婚姻諮商，過程中，原告對被告
    謾罵長達一個半小時；被告於110年4月4日向原告承諾願意
    給原告生活費以支應開銷，且因兩造衝突肇因於原告飲酒後
    溝通上產生誤會，被告可以儘量不參加原告間之友人聚會，
    以避免兩造再生衝突，然原告仍回應堅持離婚；110年5月9
    日兩造相約在晶華酒店碰面，然原告於碰面後即傳送本件起
    訴狀翻拍照片予被告，並表明堅持離婚等情（卷一第211-21
    4頁），業據原告否認在卷（卷一第285-295頁），而被告並
    未提出錄音、錄影或相關訊息舉證以實其說，亦未聲請本院
    調查證據以供本院審認，自難認被告所述屬實。然原告於11
    1年1月15日晚上，與異性有摟腰之親密互動，原告當日並至
    該名男子住處等情，有被告111年2月9日家事陳報狀所提出
    之媒體報導暨媒體拍攝照片為憑（卷一第221-231頁），原
    告雖對此陳稱：當天是尾牙結束，我們參加公司尾牙，喝完
    酒，回到吳姓友人家中繼續聚會等語，然觀上開照片所示，
    並無其他原告友人一同前往聚會，而原告與該名男子係一前
    一後分別進入該名男子住處，且該名男子甚於進入前至超市
    購買沐浴用品，以原告之已婚身分，於夜晚時刻與異性共進
    社區大樓內，此等行為顯非適當，已足破壞夫妻間之信任，
    造成兩造婚姻之裂痕，據此，難謂原告就婚姻之破綻無可歸
    責。
  ㈣綜上論結，被告未思改善己身作為與原告理性溝通，動輒情緒失控施以言語暴力，任令兩造溝通情況持續惡化，原告亦於兩造婚姻產生裂痕之際，反與其他異性存有曖昧舉動，衡與一般夫妻互相關愛扶持之情迥異，況原告訴請離婚，態度堅決，佐以被告於審理中以敵對、挑釁之語句內容在社群軟體發文及傳送訊息予原告，依一般人之生活經驗，顯然難期修復。況兩造均屬公眾人物，兩造感情生活之一舉一動，當有遭媒體、大眾放大檢視之可能，是原告面對被告之言語暴力，原告實承受較一般人（非公眾人物）沉重之心理壓力，反之，被告面對原告與異性存有曖昧舉動，情緒當亦承受極大打擊，而現實面上，兩造現已經各自獨立生活多時，雙方誠摰互信之感情基礎，已經不復存在，依一般人之生活經驗，顯然難期修復，雙方共同生活的婚姻目的已經不能達成，婚姻至此，兩造均有可歸責性，且責任相當，兩造均得請求離婚，是依上開說明，可認係民法第1052條第2項所定難以維持婚姻之重大事由。基此，原告主張依上開規定訴請離婚為有理由，應予准許，爰判決如主文所示。
四、本件事證已臻明確，兩造其餘之攻擊防禦方法及所提證據，
    於判決結果不生影響，爰不一一論列，併此敘明。　　
五、訴訟費用負擔之依據:家事事件法第51條、民事訴訟法第78
    條，判決如主文。　　　　　
中　　華　　民　　國　　111  　年　　7 　　月　  8　  日
                       家事法庭   法  官 陳伯均
以上正本係照原本作成。
如對本判決上訴，須於判決送達後20日內向本院提出上訴狀。如
委任律師提起上訴者，應一併繳納上訴審裁判費。
中　　華　　民　　國　　111 　年　　7 　　月　　8 　　日
                                 書記官  劉文松